【裁判字號】    98,交簡上,195
【裁判日期】    981016
【裁判案由】    公共危險
【裁判全文】
臺灣臺北地方法院刑事判決           98年度交簡上字第195號
公  訴  人  臺灣臺北地方法院檢察署檢察官
上  訴  人
即  被  告  甲○○
上列上列上訴人即被告因公共危險案件，不服本院九十八年度北
交簡字第七五五號，中華民國九十八年七月二十四日第一審簡易
判決（聲請簡易處刑案號：九十八年度偵字第六０四０號），提
起上訴，本院合議庭判決如下：
    主  文
原判決撤銷。
甲○○服用酒類，不能安全駕駛動力交通工具而駕駛，處拘役
拾日，併科罰金新臺幣陸萬元，拘役如易科罰金，罰金如易服勞
役，均以新臺幣壹仟元折算壹日。
    事  實
一、甲○○曾於民國九十六年間，因公共危險案件，經臺灣板橋
    地方法院判處拘役二十日，如易科罰金，以新臺幣一千元折
    算一日確定，並於九十七年一月十八日易科罰金執行完畢。
    仍於九十八年二月十六日晚上六時三十分許，在臺北市○○
    區○○路上某海產店內飲酒後，明知業已飲酒過量，注意力
    、控制力及反應能力均已減退，已達不能安全駕駛動力交通
    工具之狀態，仍駕駛車牌號碼八八五二－ＧＵ號自用小客車
    行駛。旋於同日晚上十時許，駕車行經臺北市○○區○○路
    與新生北路時，為警攔檢查獲，經警測試結果，呼氣中所含
    酒精濃度達每公升０‧八七毫克。
二、案經臺北市政府警察局中山分局報請臺灣臺北地方法院檢察
    署檢察官偵查後聲請以簡易判決處刑。
    理  由
一、訊據上訴人即被告甲○○固坦承其有於上開時、地酒後駕車
    為警查獲之事實，然矢口否認涉有上開犯行，辯稱：其當時
    意識清醒，並無不能安全駕駛之情形云云。然查：被告於上
    開時、地為警查獲後，經警測試結果，呼氣中所含酒精濃度
    達每公升０‧八七毫克，有酒精測試值表一份附卷足憑（偵
    查卷第一０頁），依交通部運輸研究所七十九年八月對駕駛
    人行為之研究（酒醉駕車對駕駛行為之分析研究）指出，吐
    氣每公升酒精含量０．二五毫克等於血液中酒精濃度（Bloo
    d Alcohol Concentration簡稱BAC）百分之０．０五（亦即
    每100ml血液中含50 mg酒精），而（1）BAC到達百分之０‧
    ０三至百分之０‧０五時，對駕駛能力之影響為：多數駕駛
    人心境逐漸變幻不定、視覺與反應靈敏性減弱、對速度及距
    離的判斷力差。對心理行為之影響為：觀察力逐漸欠缺、心
    情漸趨輕鬆、自信心增加、多話、精神狀態處於陶醉感。（
    2）BAC到達百分之０‧０五至百分之０‧０八時，對駕駛能
    力之影響為：反應遲鈍、駕駛能力受損、遲而不決或決而不
    行。對心理行為之影響為：情緒鬆弛、感情與行為趨向誇張
    、肌肉不協調、精神處於興奮狀態。（3）BAC到達百分之０
    ‧０八至百分之０‧一五時，對駕駛能力之影響為：判斷力
    嚴重受到影響、體能與精神協調受損、駕駛之體能困難增加
    。對心理行為之影響為：產生情緒異常現象、步伐不平穩、
    言語不清、反應惡劣、記憶及判斷力受損、精神處於錯亂狀
    態。（4）BAC超過百分之０‧一五，對駕駛能力之影響為：
    視線搖晃、駕駛已進入恍惚狀態、判斷及理解遭到扭曲、駕
    駛不穩定。對心理行為之影響為：意識不明、嘔吐、站、走
    及講話困難、責任感喪失、精神處於麻痺狀態。（5）BAC超
    過百分之０‧五，對駕駛人能力之影響為：無法開車。對心
    理行為之影響為：爛醉如泥、失去知覺可能致死、精神處於
    昏睡狀態之研究報告所示，被告為警查獲後，經警測試結果
    ，呼氣中所含酒精濃度為每公升０‧六五毫克，換算為血液
    中酒精濃度為百分之０‧一七四，則被告於是時駕駛能力受
    影響之程度為：對駕駛能力之影響為：視線搖晃、駕駛已進
    入恍惚狀態、判斷及理解遭到扭曲、駕駛不穩定。對心理行
    為之影響為：意識不明、嘔吐、站、走及講話困難、責任感
    喪失、精神處於麻痺狀態。且被告為警查獲時，經警當場檢
    測結果，其雙腳併攏，兩手緊貼大腿，將一腳向前抬高離地
    十五公分，並停止不動三十秒之檢測結果為不合格。另經警
    當場予以測試觀察紀錄結果，被告並有轉彎或變換車道未打
    方向燈或方向燈錯誤，或駛入對向車道、單行道等異常駕駛
    行為、對員警指揮及交通號誌無反應或遲鈍，駕駛判斷力顯
    然欠佳，且查獲、測試或訊問過程，復有語無倫次、多語之
    情事，此分別有生理平衡檢測表、測試觀察紀錄表各一份在
    卷可稽（偵查卷第一一頁、第一二頁）。綜此，足認被告於
    為警查獲時之精神狀態，顯已達不能安全駕駛動力交通工具
    之程度無疑。是以，被告上開所辯，顯係事後卸責之詞，不
    足採信。從而，本件事證明確，被告上開犯行，洵堪認定，
    應予依法論處。
二、核被告所為，係犯刑法第一百八十五條之三之服用酒類不能
    安全駕駛動力交通工具而駕駛之公共危險罪。原審認被告罪
    證明確，對被告論罪科刑，固非無見。然原審在科刑時，僅
    概述係審酌被告之犯罪動機、目的、手段、所造成之危害、
    素行、生活狀況及智識程度等一切情狀，並未敘明影響量刑
    輕重之上開各個審酌事項之具體內涵，且原審判處被告拘役
    三十日，併科罰金新臺幣十三萬四千元，拘役如易科罰金，
    罰金如易服勞役，均以一千元折算一日，在量刑上亦有過重
    ，難謂妥適。準此，上訴人仍執其詞，否認犯行，固無可採
    。然上訴人以量刑過重為由提起本件上訴，為有理由。原判
    決既有上開不當之處，於法要屬無可維持，應由本院予以撤
    銷改判。爰審酌被告曾於九十六年間，因公共危險案件，經
    臺灣板橋地方法院判處拘役二十日，如易科罰金，以新臺幣
    一千元折算一日確定，並於九十七年一月十八日易科罰金執
    行完畢，有臺灣高等法院被告前按紀錄表一份在卷可稽，竟
    再度在未顧及其酒後注意力、控制力及反應能力均在減退狀
    態、稍有不慎，雖會危及其他用路人之生命、身體、財產安
    全之情形下，駕車行駛、所幸未發生任何交通事故，造成任
    何實害、呼氣中所含酒精濃度達每公升０‧八七毫克、所生
    危害及事後否認犯行，不知悔改之態度等一切情狀，量處如
    主文所示之刑，並諭知易科罰金及易服勞役之折算標準。
據上論斷，應依刑事訴訟法第四百五十五條之一第一項、第三項
、第三百六十九條第一項前段、第三百六十四條，刑法第一百八
十五條之三、第四十二條第三項前段，刑法施行法第一條之一，
判決如主文。
本案經檢察官沈志成到庭執行職務。
中    華    民    國    98    年    10    月    16    日
                        臺灣臺北地方法院刑事第十五庭
                            審判長法  官  廖紋妤
                                  法  官  邱蓮華
                                  法  官  吳麗英
上正本證明與原本無異。
不得上訴。
                                  書記官  藍儒鈞
中    華    民    國    98    年    10    月    16    日
附錄本件論罪科刑法條全文：
刑法第一百八十五條之三
服用毒品、麻醉藥品、酒類或其他相類之物，不能安全駕駛動力
交通工具而駕駛者，處1年以下有期徒刑、拘役或十五萬元以下
罰金。


司法院資訊處製作；財團法人民間司法改革基金會備份。
